臺灣新竹地方法院民事裁定　　　　　　 100年度輔宣字第6號
聲　請　人　傅淑娟
相　對　人　洪淳祐
上列聲請人聲請輔助宣告事件，本院裁定如下：
    主  文
宣告洪淳祐（民國○○○年○月○日生，身分證統一編號：Ｚ000
000000號）為受輔助宣告之人。
選定傅淑娟（民國○○○年○月○○○日生，身分證統一編號：
Ｚ000000000號）為受輔助宣告之人之輔助人。
聲請程序費用新臺幣壹仟元由受輔助宣告之人負擔。
    理  由
一、聲請意旨略以：聲請人傅淑娟為相對人洪淳祐之母親，相對
    人自民國78年6 月13日起罹患智能障礙中度，雖延醫診治但
    不見起色，致其為意思表示或受意思表示（或辨識其意思表
    示效果）之能力顯有不足，為此爰依法聲請宣告相對人為受
    輔助宣告之人，並提出身心障礙手冊、戶籍謄本各1 份等為
    證。
二、按對於因精神障礙或其他心智缺陷，致其為意思表示或受意
    思表示，或辨識其意思表示效果之能力，顯有不足者，法院
    得因本人、配偶、四親等內之親屬、最近一年有同居事實之
    其他親屬、檢察官、主管機關或社會福利機構之聲請，為輔
    助之宣告，民法第15條之1 第1 項定有明文。
三、經查，聲請人為相對人之母親，有聲請人提出之戶籍謄本在
    卷可稽，是聲請人為相對人之四親等內之親屬無訛。又相對
    人領有中度智能障礙之身心障礙手冊，有身心障礙手冊1 份
    附卷可佐。另經本院於100 年6 月15日開庭訊問，及於100
    年7 月14日會同鑑定人即行政院衛生署新竹醫院（後改制為
    國立臺灣大學醫學院附設醫院新竹分院）醫師鄭海擎就相對
    人之現況為鑑定時，相對人就本院之訊問回答如下：「（叫
    何名？何時出生？）洪淳祐，男，身分證統一編號Ｚ0000000
    00號，住新竹市○○街267 巷11號。（為何要斜著身體看人
    ？）因為我眼部有開刀。（何地方工作？）大潤發從事清潔
    工作，每月薪資壹萬九千元，我沒有結婚。（有無不動產？
    ）沒有。我也沒有很多錢。（有無他人向你借錢？）沒有。
    （有無把錢給別人？）沒有。（母親是否要把不動產給你？
    ）我不知道。（有幾個兄弟姊妹？）有一個姐姐，一個妹妹
    及弟弟。（現在與何人同住？）母親，妹妹等人。（如果法
    院宣告輔助宣告，希望何人擔任輔助人？）我母親。（為何
    不要你爸爸？）因為爸爸也曾經受傷，情況也不是很好。（
    住何處？）師院附小旁邊。（要到何處做鑑定？）新竹署立
    醫院。（母親為何聲請？）我自己處理事情不好，有時沒有
    想好，也曾經發生錯誤，或不好的事情。（做何不好的事情
    ？）我現在想不起來。（父親何時可以到院？）爸爸可能不
    會來，爸爸曾經從二樓摔下過，他自己都無法處理事情。（
    兄弟姊妹何人可以陪你來法院？）我不知道。」等語，有本
    院100 年6 月15日訊問筆錄1 份在卷可佐，足見相對人於本
    院訊問時意識清楚，人際互動尚可，對於家庭、生活狀況等
    問題亦能為適切之回答，惟對於記憶方面較為缺乏。再參酌
    鑑定人就相對人之鑑定結果認：綜合相對人過去生活史、疾
    病史、身體檢查、及精神狀態檢查之結果，其臨床診斷為器
    質性腦症候群。根據家屬病史描述及鑑定時所見，相對人為
    意思表示及受意思表示之能力未有明顯受損，但記憶力確有
    受損情形，可能因此干擾到其辨識意思表示效果之能力。而
    相對人自身亦同意母親輔助宣告之聲請，其疾病所致能力缺
    損依目前醫學水準並無回復之可能性，故可考慮為輔助宣告
    ，由輔助人協助處理部分己身事務等情，有國立臺灣大學醫
    學院附設醫院新竹分院100 年9 月27日台新分精字第100000
    6503號函暨檢附精神鑑定報告書1 份在卷足憑，堪認相對人
    係受智能障礙影響，致其為意思表示或受意思表示及辨識其
    意思表示效果之能力，均顯有不足。從而，聲請人聲請宣告
    相對人為受輔助宣告之人，核無不合，應予准許。
四、次按受輔助宣告之人，應置輔助人；法院為輔助之宣告時，
    應依職權就配偶、四親等內之親屬、最近一年有同居事實之
    其他親屬、主管機關、社會福利機構或其他適當之人選定一
    人或數人為輔助人；法院選定輔助人時，應依受輔助宣告之
    人之最佳利益，優先考量受輔助宣告之人之意見，審酌一切
    情狀，並注意下列事項：(一)受輔助宣告之人之身心狀態與生
    活及財產狀況。(二)受輔助宣告之人與其配偶、子女或其他共
    同生活之人間之情感狀況。(三)輔助人之職業、經歷、意見及
    其與受輔助宣告之人之利害關係。(四)法人為輔助人時，其事
    業之種類與內容，法人及其代表人與受輔助宣告之人之利害
    關係，民法第1113條之1 第1 項及同條第2 項准用第1111條
    、第1111條之1 分別定有明文。查聲請人為相對人之母親，
    而相對人並無配偶，有上開戶籍謄本在卷可稽。又聲請人同
    意擔任相對人之輔助人，有本院100 年6 月15日訊問筆錄為
    憑，本院參酌上情，認由聲請人任輔助人，最能符合相對人
    之最佳利益，爰選定聲請人為相對人之輔助人。
五、依民法第1113條之1 第2 項準用同法第1111條規定，法院為
    輔助之宣告時，應依職權同時指定會同開具財產清冊之人。
    另輔助宣告之裁定，應同時選定輔助人及指定會同開具財產
    清冊之人，並附理由，民事訴訟法第624 條之1 第3 項準用
    同法第604 條第1 項亦有規定。惟受輔助宣告之人並不因輔
    助宣告而喪失行為能力，僅於其為民法第15條之2 列舉之法
    律行為時，應經輔助人同意，且參酌民法第1113條之1 第2
    項規定，亦未準用同法第1099條、第1099條之1 、第1101及
    第1103條第1 項之規定，顯見受輔助宣告之人之財產，不由
    輔助人管理，自毋庸宥於準用之規定而指定會同開具財產清
    冊之人。本件相對人經本院為輔助之宣告，就輔助宣告之設
    置目的、輔助人之性質及職務範圍綜觀，本件並無指定會同
    開具財產清冊之人必要，附此敘明。
六、爰依民事訴訟法第608 條第1 項、第624 條之1 第3 項，裁
    定如主文。
中    華    民    國    100     年    10    月    7   日
                           家事法庭法  官  許翠玲
以上正本證明與原本無異。
如不服本裁定關於選定輔助人部分，應於送達後10日內向本院提
出抗告狀，並繳納抗告費新臺幣1,000 元；其餘關於宣告輔助之
部分，不得抗告。
中    華    民    國    100     年    10    月    7   日
                                   書記官  陳宏城